【裁判字號】    94,簡上,119
【裁判日期】    950116
【裁判案由】    妨害名譽
【裁判全文】
臺灣士林地方法院刑事判決             94年度簡上字第119號
上  訴  人  臺灣士林地方法院檢察署檢察官
被      告  丙○○
選任辯護人  徐宏昇律師
            李紀穎律師
上列上訴人因被告妨害名譽案件，不服本院士林簡易庭於中華民
國94年6 月14日94年度士簡字第591 號第一審刑事簡易判決（聲
請簡易判決處刑書案號：94年度偵字第4787號），提起上訴，及
移送併案審理（94年度偵字第6715號），本院管轄之第二審合議
庭判決如下：
    主  文
原判決撤銷。
丙○○意圖散布於眾，而散布文字，指摘及傳述足以毀損他人名
譽之事，處拘役伍拾日，如易科罰金以參佰元折算壹日。緩刑參
年。
    事  實
一、丙○○原係臺北市士林區新光醫院之護士，竟意圖散布於眾
    ，於民國93年12月14日晚上11時11分16秒許，在臺北市大同
    區○○○路○ 段171 號3 樓之住處，利用mymelody1105@sin
    amail. com之電子郵件信箱，將洪欣瑜（涉嫌妨害名譽部分
    未據告訴）醫師寄交指摘「甲○○還公然在開刀房裡談戀愛
    ，但是令人作噁的是，對象竟是同是開刀房的女護士乙○○
    ，而且人前人後完全不會避諱，兩人經常在上班中打情罵俏
    ，你儂我儂，而吳美玉護理長更是默許！‧‧‧‧‧‧遇到
    她們（反正其中一個值班，另一個一定相陪）有值大夜班時
    ，我們可就慘了！兩人不但不顧忌其他同事高談闊論，更是
    大聲嘻笑，害我們都有被病患家屬抗議的慘痛經驗！」等不
    實內容之電子郵件，以附加檔案之方式，轉寄予新光醫院醫
    護人員鄭聖甫、阮蕙茵、李慧玲、許志魁、詹曉莉、林麗娟
    、鄭貴香、林芳如，而散布文字傳述足以毀損乙○○、甲○○名譽之事，嗣經乙○○、甲○○循線查知後，乃訴請究辦
    。
二、案經乙○○告訴及臺北市政府警察局士林分局報請台灣士林
    地方法院檢察署檢察官偵查後聲請簡易判決處刑及甲○○告
    訴由該署檢察官移送併案審理。
    理  由
一、訊據被告丙○○對於前揭時地轉寄詆毀告訴人乙○○、甲○○名譽電子郵件之事實固坦承不諱，惟否認涉有加重誹謗之
    犯行，辯稱：該信件內容早於93年12月12日在新光醫院之「
    新光醫院放射診斷科留言板」上即有刊載，伊於收到電子郵
    件平日即有習慣轉寄，本件亦為如此，並無特殊目的，不知
    此舉已觸法云云。經查：
（一）前開犯罪事實，業據告訴人乙○○、甲○○於偵查及本院
      審理時指訴甚詳，且有被告轉寄之電子郵件列印內容、被
      告轉寄之電子信箱列印畫面各1 份附卷可稽。且被告亦承
      認有轉寄上開信件給鄭聖甫、阮蕙茵、李慧玲、許志魁、
      詹曉莉、林麗娟、鄭貴香、林芳如等8 人之事實，而觀之
      該郵件之內容具體指摘傳述「甲○○還公然在開刀房裡談
      戀愛，但是令人作噁的是，對象竟是同是開刀房的女護士
      乙○○，而且人前人後完全不會避諱，兩人經常在上班中
      打情罵俏，你儂我儂，而吳美玉護理長更是默許！‧‧‧
      ‧‧‧遇到她們（反正其中一個值班，另一個一定相陪）
      有值大夜班時，我們可就慘了！兩人不但不顧忌其他同事
      高談闊論，更是大聲嘻笑，害我們都有被病患家屬抗議的
      慘痛經驗！」等語，其內容在客觀上足使該多數人誤認告
      訴人乙○○、甲○○為同性戀者，對於告訴人之人格、社
      會地位、道德形象，洵屬負面、貶抑之評價，足以貶損、
      毀壞告訴人之名譽。尤以被告所散布之對象均為告訴人之
      同事，對於告訴人名譽毀損至鉅，被告身為告訴人之同事
      ，就此自難諉為不知，是被告辯稱其誹謗故意云云，要不
      足採。
（二）再者，被告雖辯稱：該信件內容早於93年12月12日在新光
      醫院之「新光醫院放射診斷科留言板」上即有刊載，伊不
      知轉寄上開電子郵件為違法云云。經查，該信件內容縱然
      於新光醫院之「新光放射診斷科留言板」上有刊載，然留
      言板須進入點選始能觀看，若未經傳遞，並非每個人均得
      觀看內容，被告於接收該信件後即轉寄上開信件給鄭聖甫
      、阮蕙茵、李慧玲、許志魁、詹曉莉、林麗娟、鄭貴香、
      林芳如等8 人，顯有散佈於眾之行為，自難執此而免責。
      復按刑法第16條前段規定，不得因不知法律而免除刑事責
      任。被告既對轉寄上開電子郵件之事實有所認識（知），
      並有意使之發生（欲），即認有犯罪之故意，縱對犯罪事
      實之違法性欠缺認識，依前開規定，並無法解免其罪責。
（三）按「言論自由為人民之基本權利，憲法第11條有明文保障
      ，國家應給予最大限度之維護，俾其實現自我、溝通意見
      、追求真理及監督各種政治或社會活動之功能得以發揮。
      惟為兼顧對個人名譽、隱私及公共利益之保護，法律尚非
      不得對言論自由依其傳播方式為合理之限制。刑法第310
      條第1 項及第2 項誹謗罪即係保護個人法益而設，為防止
      妨礙他人之自由權利所必要，符合憲法第23條規定之意旨
      。至刑法同條第3 項前段以對誹謗之事，能證明其為真實
      者不罰，係針對言論內容與事實相符者之保障，並藉以限
      定刑罰權之範圍，非謂指摘或傳述誹謗事項之行為人，必
      須自行證明其言論內容確屬真實，始能免於刑責。惟行為
      人雖不能證明言論內容為真實，但依其所提證據資料，認
      為行為人有相當理由確信其為真實者，即不能以誹謗罪之
      刑責相繩，亦不得以此項規定而免除檢察官或自訴人於訴
      訟程序中，依法應負行為人故意毀損他人名譽之舉證責任
      ，或法院發現其為真實之義務。就此而言，刑法第310 條
      第3 項與憲法保障言論自由之旨趣並無牴觸。」為大法官
      會議釋字第509 號解釋文所明示，依該解釋文義所示，指
      摘或傳述誹謗事項之行為人，固毋庸自行證明其言論內容
      確屬真實，然仍必須依其所提證據資料，認為行為人有相
      當理由確信其為真實者，始得免以誹謗罪之刑責相繩，乃
      事屬當然。被告於偵查及本院審理時，非但不能證明上開
      電子郵件之內容為真實，且上開內容又係涉於私德，與公
      共利益無關，復無任何事證可證明被告有相當理由確信其
      所散布之文字，指述之內容為真實，被告自不得主張免責
      。本件事證已明，被告犯行堪以認定。
二、至辯護人聲請傳喚本院法警謝鳳珊，以查明本件原審判決書
    實際送達檢察官之日期，俾確定檢察官上訴是否逾期云云。
    按上訴期間為10日，自送達判決後起算，為刑事訴訟法第34
    9 條前段所明定。而對於檢察官之送達，應向承辦檢察官為
    之。另依卷附台灣高等法院所編印「辦理民刑事審判紀錄業
    務注意事項」第180 頁中有載明「對於告訴人或被害人之送
    達應較檢察官提早7 日為之，以免延誤其請求檢察官上訴之
    機會」。經查，本件原審判決書之送達日期，檢察官為94年
    7 月6 日、告訴人為94年6 月27日、被告為94年6 月24日，
    有送達回證及本院送達檢察官裁判書清冊乙紙在卷為憑，揆
    諸前揭規定，顯見本案原審就被告、告訴人及檢察官就判決
    書送達之日期，相距並無過於懸殊，且觀之檢察官之上訴書
    僅係循告訴人之意見而上訴，其於94年7 月6 日收受判決書
    後，即據以於同日提起上訴，衡情並無困難之處，是以檢察
    官並無客觀上可收受該應受送達之判決書，乃故不加簽收之
    動機，辯護人以此質疑本件原審判決書之送達檢察官日期與
    實際日期不符云云，乃係個人推測之詞，尚無足採。本件原
    審判決書送達檢察官之日期，已臻明確，辯護人聲請傳喚本
    院法警謝鳳珊，本院認尚無必要，附此敘明。
三、核被告丙○○所為，係犯刑法第310 條第2 項之散布文字，
    指摘及傳述足以毀損他人名譽之事之加重誹謗罪。被告以一
    行為誹謗告訴人乙○○、甲○○等2 人，屬想像競合犯，應
    從其一處斷。被告誹謗告訴人甲○○部分，雖未據聲請人於
    聲請簡易判決處刑書中敘及，惟與聲請簡易判決處刑書所敘
    及部分有想像競合犯之裁判上一罪關係，應為起訴效力所及
    ，且經檢察官移送併案審理，本院自得併予審理，附此敘明
    。
四、原審以被告犯行明確，予以論罪科刑，並諭知易科罰金之折
    算標準，固非無見。惟原審於94年6 月14日判決，告訴人甲○○於94年6 月7 日始提出刑事告訴，原審未及審酌被告誹
    謗告訴人甲○○之行為，容有未洽。上訴人上訴雖以原判決
    給予被告宣告緩刑，判決過輕為由而聲請上訴，惟原審判決
    既有可議，本院仍應將原審判決撤銷改判，以求妥適。爰審
    酌被告與被害人曾為醫院同事，竟傳述上開不實之郵件，毀
    損告訴人之名譽，及被告犯罪動機、目的、刺激、手段，對
    告訴人名譽造成之損害程度，犯罪後迄今仍未與告訴人達成
    民事和解等一切情狀，量處如主文所示之刑，並諭知易科罰
    金之折算標準，以示懲儆。
五、查被告未曾受有期徒刑以上刑之宣告，有臺灣高等法院被告
    前案紀錄表1 份在卷可稽，其因一時失慮，致罹本罪，經此
    偵查及審理程序，應已知所警惕，而無再犯之虞，本院綜合
    各情，認本件所宣告之刑，以暫不執行為適當，爰依法為緩
    刑3 年之宣告，以勵自新。
據上論斷，應依刑事訴訟法第455 條之1 第1 項、第3 項、第36
9 條第1 項前段、第364 條、第299 條第1 項前段，刑法第310
條第2 項、第55條、第41條第1 項前段、第74條第1 款，罰金罰
鍰提高標準條例第1 條前段、第2 條，判決如主文。
本案經檢察官邱智宏到庭執行職務。
中    華    民    國    95    年    1     月    16    日
                  刑事第七庭審判長法  官  趙文卿
                                  法  官  吳祚丞
                                  法  官  王俊雄
以上正本證明與原本無異。
本判決不得上訴。
                                  書記官  許秋莉
中    華    民    國    95    年    1     月    17    日


司法院資訊處製作；財團法人民間司法改革基金會備份。
